臺灣臺南地方法院民事裁定　　　　　　　　95年度破字第31號
聲　請　人　甲○○
上列聲請人聲請破產宣告事件，本院裁定如下：
    主  文
甲○○破產。
選任蔡淑文律師為破產管理人。
    理  由
一、按債務人停止支付者，推定其為不能清償，又債務人不能清
    償債務者，債權人或債務人得聲請法院宣告破產，破產法第
    1條第2項、第57條、第58條分別定有明文。而所謂不能清償
    債務，以債務人現實財產及其信用仍無法清償全部債務屬之
    。再依同法第148條規定之旨趣，除債務人之財產不敷清償
    破產財團之費用及財團之債務外，尚難認無宣告破產之實益
    。是以法院就破產之聲請，應依職權為必要之調查，倘債務
    人確係毫無財產可構成破產財團，或債務人之財產不敷清償
    破產財團之費用及財團之債務，無從依破產程序清理其債務
    時，始得以無宣告破產之實益，裁定駁回聲請，此觀司法院
    25年院字第1505號解釋自明（最高法院86年度台抗字第479
    號判決參照）。
二、本件聲請意旨略以：
  (一)聲請人原本家境小康，生活尚能溫飽。後因子女出生，為增
    加收入，便與友人合夥投資生意，在急需資金周轉情況下，
    投入全數積蓄並向銀行借貸資金。然近年經濟並無起色，事
    業營運狀況受到影響，生意嚴重虧損，所得收益無法如期繳
    付貸款本息，終究不敵虧損累累而宣告倒閉，其投入資金全
    部付諸流水，並欠下大筆債務。孰料聲請人父親身染重病，
    長期臥病在床，一切起居作息均需仰賴他人照料，並需定期
    往返醫院追蹤治療，聲請人無力請固定看護，只得自行照顧
    往返醫院與家中。
  (二)聲請人面對日益加重債務問題，為求工作升遷而花費近新台
    幣（下同）20萬元之補習費及學費於夜間部專科進修，豈知
    薪水僅小幅調整，相對其龐大債務，無異杯水車薪。日後又
    遭友人無預警倒會，致所繳會款盡付流水。彼時，聲請人之
    子復因發生車禍事故糾紛，為免訴累，只得將預定償還銀行
    款項轉為支付事故和解之用，並支付其住院治療花費20多萬
    元。而自身更因癌細胞轉移動刀切除兩邊肺葉三分之一，向
    公司請假留職停薪休養，頓時收入緊縮，致其負債情況急速
    累積惡化。惟聲請人仍甚有誠意希能處理債務問題，亦曾與
    債權人進行協商，然債權人卻要求聲請人每月應付款項將近
    90,000元，聲請人誠無能力負擔，聲請人若繼續如此以債養
    債，恐無止境。是以，聲請人乃不得不聲請宣告破產，以求
    重生。
  (三)聲請人業將最後財產之現金501,100元向台灣銀行購買兌換
    「台灣銀行」簽發之同額銀行支票，以利證明，且上開財產
    應足以供破產管理人之費用，爰聲請宣告聲請人破產。
三、經查：
  (一)聲請人現有之財產為「台灣銀行」簽發之同額銀行支票，有
    該支票影本在卷可稽，而聲請人此外，別無其他財產等情，
    亦有本院調取稅務電子閘門財產所得調件明細表可憑，是聲
    請人之財產為501,100元，然其目前至少積欠下列債權銀行
    下列債務：慶豐商業銀行信用卡債權176,923元及其利息
    暨違約金；陽信商業銀行信用卡債權161,418元（計至民
    國95年12月3日）；第一商業銀行信用卡債權29,051元及
    其利息暨違約金；美商花旗銀行債權336,185元；台南
    區中小企業銀行（現更名為京城商業銀行）信用卡債權21,8
    61元（計至95年12月6日）；中國信託商業銀行債權本金
    261,470元；萬泰商業銀行現金卡債權605,032元（計至95
    年12月12日）；國泰世華商業銀行信用卡債權723,373元
    （計至95年12月11日）；友邦國際信用卡公司信用卡債權
    319,720元（計至95年12月8日）；誠泰商業銀行（現更名
    為臺灣新光商業銀行）信用卡債權30,802元（計至95年12月
    13日）；荷商荷蘭銀行285,605元（計至95年11月10日）
    ；玉山銀行信用卡債權62,982元（計至95年12月）；上
    海豐銀行信用卡債權78,853元（計至95年11月15日）；
    聯邦商業銀行信用卡債權185,917元、現金卡債權26,525元
    （均計至95年12月8日）；台北富邦商業銀行信用卡債權
    195,485元（計至95年12月19日）；遠東國際商業銀行信
    用卡債權34,053元；復華商業銀行（現更名為元大商業銀
    行）之保證債務2,709,065元，上開債務之本金合計約為6,
    244,320元（按：不含保證債務，則為3,535,255元）；上開
    債權金額有慶豐商業銀行95年12月4日陳報狀、陽信商業銀
    行95年12月16日陳報狀、第一商業銀行95年12月5日函、美
    商花旗銀行95年12月陳報狀、台南區中小企業銀行95年12月
    6日陳報狀、中國信託銀行95年12月陳報狀、萬泰商業銀行
    95年12月12日陳報狀、國泰世華商業銀行95年12月13日陳報
    狀、友邦國際信用卡公司95年12月8日函、臺灣新光商業銀
    行95年12月陳報狀、荷商荷蘭銀行95年12月陳報狀、玉山銀
    行信用卡事業處95年12月13日函、上海豐銀行95年12月7
    日函、聯邦商業銀行95年12月15日函、台北富邦商業銀行95
    年12月15日陳報狀、遠東國際商業銀行96年1月30日陳報狀
    及復華商業銀行開元分行95年12月8日函附卷可稽。則聲請
    人現有財產顯已不足清償其債務（按：尚有部分債權銀行未
    函覆）。雖聲請人現仍有薪資收入，然其罹患膀胱癌合併肺
    轉移之病情，有國立成功大學醫學院附設醫院診斷證明書在
    卷可查，其是否得繼續工作賺取薪資，尚屬未定，難期其必
    可以薪資供清償債務之用，故縱加計聲請人工作收入，依其
    現有財產狀況，仍不足清償全部之債務，況依債權人銀行所
    陳報之債權，聲請人已多有因未繼續支付本息，而有逾期違
    約金之產生，亦堪認其有停止支付之事實。
  (二)又本院審酌聲請人主要之財產為相當於現金之銀行為發票人
    之支票，而其債務主要為銀行之消費借款及信用卡消費款，
    因此，處理本件債權、債務之複雜性不大，所需管理及分配
    所生之費用應屬有限，以本件聲請人現有資產501,100元尚
    足以支付破產管理人及其他相關費用，是以聲請人之財產應
    足敷清償財團費用，並用以清償財團債務。從而，本件應有
    宣告破產之實益。
  (三)綜上所述，聲請人之財產已不足以清償其債務，且已有停止
    支付之事實，又其財產可供清償財團費用及財團債務，而有
    組成破產財團之可能，並有宣告破產之實益，揆之前揭說明
    ，聲請人聲請宣告破產，即有理由，應予准許。
四、又法院為破產宣告時，應選任破產管理人，並決定申報債權
    之期間。但其期間，須在破產宣告之日起，15日以上，3個
    月以下，及第1次債權人會議期日。但其期日，須在破產宣
    告之日起1個月以內，破產法第64條定有明文，又破產管理
    人，應就會計師或其他適於管理該破產財團之人中選任之，
    破產法第83條第1項亦有明定。茲因蔡淑文律師長期於本院
    轄區內擔任律師職務，而本件破產財團之組成並非複雜，其
    並經台南律師公會96年7月16日南律賢字第09600214號函覆
    本院願任法院破產管理人之會員名冊之一，應堪擔任本件之
    破產管理人職務，爰選任蔡淑文律師 (事務所：設台南市○
    ○路○段34號、聯絡電話：00-0000000、00-0000000）擔任
    本件之破產管理人。另本院就破產事件之事務分配，係將破
    產之裁定與破產裁定確定後之破產程序分由民事庭與民事執
    行處法官辦理，為免將來案件移由民事執行處法官辦理時作
    業時程難以配合，爰將此申報債權期間與第一次債權人會議
    期日交由執行處承辦法官決定，併此敘明。
五、爰依破產法第63條、第64條，裁定如主文。
中　　華　　民　　國　　96　　年　　11　　月　　30　　日
                  民事第三庭    法　官　林福來
以上正本係照原本作成。
如對本裁定抗告須於裁定送達後10日內向本院提出抗告狀，並應
繳納抗告費新台幣1,000元整。
中　　華　　民　　國　　96　　年　　11　　月　　30　　日
                                書記官  吳純敏
